臺灣宜蘭地方法院民事判決　　　　　　　96年度重訴字第15號
原　　　告　丙○○
兼
訴訟代理人　甲○○
原　　　告　乙○○
　　　　　　丁○○
被　　　告　戊○○
當事人間因原告提起附帶民事訴訟，請求侵權行為損害賠償事件
，經本院刑事庭裁定移來，本院於民國96年4月17日言詞辯論終
結，判決如下：
    主  文
被告應給付原告甲○○新台幣玖拾萬貳仟肆佰肆拾肆元。
被告應給付原告丙○○、乙○○、丁○○各新台幣拾萬柒仟
伍佰元。
原告其餘之訴駁回。
訴訟費用由被告負擔三分之一即新台幣陸佰壹拾柒元；餘由原告
負擔。
    事實及理由
一、程序方面：按訴狀送達後，原告不得將原訴變更或追加他訴
    。但被告同意、減縮應受判決事項之聲明者，不在此限。被
    告於訴之變更或追加無異議而為本案言詞辯論者，視為同意
    變更或追加。不變更訴訟標的而補充或更正事實上或法律上
    之陳述者，非為訴之變更或追加，民事訴訟法第255條第1項
    第1、3款、第2項、第256條均定有明文。本件原告原起訴聲
    明請求被告應給付原告新台幣（下同）6,644,944元，及自
    起訴狀繕本送達之翌日起至清償日止按年息5%計算之利息。
    嗣於起訴狀送達後，本院審理時更正原告各自請求之數額並
    捨棄利息部分之請求，而求為判命被告應給付原告甲○○
    2,032,444元；原告丙○○、乙○○、丁○○各1,537,500元
    。被告就此並未抗辯，是原告前揭更正並減縮聲明於法並無
    不合，應予准許。
二、原告主張：被告於95年5月23日上午8時許，在宜蘭縣羅東鎮
    ○○路○路邊攤飲用高粱酒，已無安全駕駛動力交通工具能
    力，仍駕駛車牌號碼Q5-4921號自小客車，於同日上午10時
    許，沿宜蘭縣五結鄉○○路由羅東往宜蘭方向行駛，行經宜
    蘭監理站前，原應注意車前狀況，隨時採取必要之安全措施
    ，而依當時狀況並無不能注意之情事，竟疏未注意車前狀況
    及採取必要之安全措施，擦撞同向前方由游進發所騎駛之車
    牌號碼AK9-535號機車（起訴書誤植為AK-535號），致游進
    發人車倒地，經送醫後仍於95年5月25日不治死亡。原告甲○○為游進發之配偶，為游進發支出醫療費用13,136元、喪
    葬費用481,808元。又原告分別為游進發之配偶及子女，因
    游進發之死亡，精神上痛苦萬分，故請求被告給付原告各
    2,000,000元之精神慰撫金。惟事故後，被告業已給付原告
    350,000元，原告並已向保險公司請領第三人汽車強制責任
    保險之保險金1,500,000元，由原告均分後可予扣除。為此
    爰依侵權行為損害賠償之法律關係，聲明請求：被告應給付
    原告甲○○2,032,444元，原告丙○○、乙○○、丁○○各
    1,537,500元。
三、被告則以：伊無力賠償原告，原告主張之精神慰撫金過高等
    語資為抗辯，並答辯聲明：原告之訴駁回。
四、兩造不爭執之事實：
（一）被告於95年5月23日上午8時許，在宜蘭縣羅東鎮○○路○
      路邊攤飲用高粱酒，已無安全駕駛動力交通工具能力，仍
      駕駛車牌號碼Q5-4921號自小客車，於同日上午10時許，
      沿宜蘭縣五結鄉○○路由羅東往宜蘭方向行駛，行經宜蘭
      監理站前，原應注意車前狀況，隨時採取必要之安全措施
      ，而依當時狀況並無不能注意之情事，竟疏未注意車前狀
      況及採取必要之安全措施，以致擦撞同向前方由游進發所
      騎駛之車牌號碼AK9-535號機車，致游進發人車倒地，經
      送醫後仍於95年5月25日不治死亡等情，亦經臺灣宜蘭地
      方法院檢察署檢察官督同檢驗員相驗屬實，並製有相驗筆
      錄、相驗屍體證明書、驗斷書，與道路交通事故調查報告
      表、道路交通事故現場圖各1件及相驗照片9張附於該署95
      年度相字第168號卷可徵。嗣該案由同署檢察官提起公訴
      ，經本院於96年1月31日以95年度交易字第115號判處被告
      服用酒類不能安全駕駛動力交通工具而駕駛，累犯，處有
      期徒刑7月；又因過失致人於死，處有期徒刑1年。應執行
      有期徒刑1年6月，嗣並確定在案，此經本院依職權調閱該
      案卷宗核閱屬實。
（二）原告甲○○為游進發之配偶，原告丙○○、乙○○、丁○○為游進發之子女，並均屬游進發之繼承人，有戶籍資料
      、繼承系統表存卷可證。
（三）原告甲○○為游進發支出醫療費用13,136元、喪葬費用
      481,808元，有喪葬費總表、支出喪葬費收據、醫療費用
      收據足供參佐。
（四）被告業已給付原告350,000元，原告並已向保險公司請領
      第三人汽車強制責任保險之保險金1,500,000元。
四、本院得心證之理由：
（一）按因故意或過失不法侵害他人之權利者，負損害賠償責任
      ；不法侵害他人致死者，對於支出醫療費用及增加生活上
      需要之費用或殯葬費用之人，亦應負損害賠償責任；又不
      法侵害他人致死者，被害人之父母、子女及配偶，雖非財
      產上之損害，亦得請求賠償相當之金額，民法第184條第
      一項前段、第192條及第194條分別定有明文。原告主張前
      開侵權行為事實，為被告所不爭執，已如前述，則原告依
      過失侵權行為之損害賠償請求權，請求被告負損害賠償責
      任，於法有據。
（二）又被告對於原告甲○○請求所支出之醫療費用13,136元及
      殯葬費用481,808元並未爭執，同前所認，應認兩造同意
      以上開數額為準。本件待辯論之爭點乃在原告請求之精神
      慰撫金是否過高？經查，甲○○為游進發之配偶，原告丙○○、乙○○、丁○○為游進發之子女，依前開之說明，
      請求被告給付精神慰撫金，應有理由。本院審酌本件事故
      之發生乃在被告輕忽用路人安全飲用酒類，撞擊正常行駛
      於其前方之被害人游進發而肇致，過失情節確屬嚴重；兼
      衡原告因游進發於本件車禍亡故，驟失至親，精神上自均
      受有極大之痛苦。又被害人游進發發生車禍時約57歲，生
      前務農兼做板模，名下有借款債務及不動產1筆；原告甲○○原在成衣廠工作，因家逢此變故，過度痛心傷及眼力
      已無法勝任工作而無業；原告丙○○目前服役中；乙○○
      、丁○○則在台北就業，經原告分別陳述在卷。被告現年
      42歲，本在販賣檳榔，車禍前剛結束營業，無不動產，目
      前未婚，亦經本院訊明在卷，綜合上述一切被告與被害人
      暨其配偶、及子女即原告之身分、地位及經濟狀況等情，
      認原告請求被告各給付2,000,000元，實屬過高，應以原
      告甲○○900,000元；原告丙○○、乙○○、丁○○各
      800,000元為適當，原告逾此部分之請求，難認有據。
（三）末按保險人依本法規定給付之保險金，視為加害人或被保
      險人損害賠償金額之一部分，加害人或被保險人受賠償時
      ，得扣除之，強制汽車責任保險法第30條定有明文。查原
      告自認業已領取第三人汽車強制責任保險保險金150萬元
      ，由原告均分，已如前述，則揆諸前揭規定，自得扣抵被
      告應給付原告之損害賠償金額。再被告前已給付35萬元，
      亦由原告均分，為兩造不爭執之事實，亦得扣除，準此計
      算，每人各分得462,500元（計算式：{150萬＋35萬}÷4
      ＝462500），原告所得請求之損害賠償，自應各扣除前揭
     已受領之462,500元。從而，本件原告甲○○得向被告請求
     賠償932,444元（13136＋481808＋000000－000000＝
     932444），原告丙○○、乙○○、丁○○則各得向被告請
     求賠償337,500元（800,000－000000＝337500）。
五、綜上所述，原告基於侵權行為之法律關係，請求被告給付原
    告甲○○932,444元，及給付原告丙○○、乙○○及丁○○
    各337,500元，為有理由，應予准許，逾此範圍之請求，尚
    乏依據，應予駁回。
六、訴訟費用額之負擔：本件訴訟費用1,850元（提解被告之費
    用），應由被告負擔1/3即617元，餘由原告負擔，爰依民事
    訴訟法第79條、第87條第1項裁定如主文第3項（計算式：
    1850×1/3≒617，元以下四捨五入）。
中　　華　　民　　國　　96　　年　　4 　　月　　25　　日
　　　　　　　　　  民事庭  法　官  郭淑珍
正本與原本無異
如對本判決上訴須於判決送達後20日內提出上訴狀 (須附繕本)
。
中　　華　　民　　國　　96　　年　　4 　　月　　27　　日
                            書記官  藍友隆
